臺灣臺北地方法院刑事判決
110年度簡上字第116號
上  訴  人  臺灣臺北地方檢察署檢察官
上  訴  人
即  被  告  張哲誌



上列上訴人因被告犯妨害名譽案件，不服本院中華民國110年6月
29日110年度簡字第1197號第一審簡易判決（聲請簡易判決處刑
案號：110年度調偵緝字第61號），提起上訴，本院管轄之第二
審合議庭判決如下：
    主  文
上訴駁回。
    事實及理由
一、本案經本院審理結果，認原審以被告張哲誌犯行所為，係犯
    刑法第309條第1項之公然侮辱罪，並於裁量後，依刑事訴訟
    法第449條第1項、第3項、第454條第2項，刑法第309條第1
    項、第41條第1項前段等規定，判處拘役40日，並諭知易科
    罰金之折算標準，其認事用法均無違誤，量刑亦屬適當，應
    予維持，爰依刑事訴訟法第373條規定，本判決除證據部分
    另補充：「被告於本院第二審所為之自白」外，其餘引用如
    附件所示第一審刑事簡易判決書記載之事實、證據及理由。
二、檢察官上訴意旨略以：檢察官就一部起訴者，效力及於全部
    ，本案檢察官雖僅就被告涉犯公然侮辱之罪嫌提起公訴，另
    涉刑法第305條恐嚇罪部分，則認罪嫌不足，而不另為不起
    訴處分，然原判決就被告本案犯行是否構成恐嚇罪嫌，並未
    於判決理由中交待，有判決不備理由之缺失，且原審量刑過
    輕，爰提起上訴等語。
三、被告上訴意旨略以：本件被告與告訴人蔡叡浩素不相識，被
    告係因遭到告訴人等網路群眾於網路上辱罵，才一時失慮，
    不當言語脫口而出，並非無端生事，原審量刑過重，請求從
    輕量刑等語。
四、按恐嚇危安罪之成立，須以生命、身體、自由、名譽、財產
    之事，為其加害之內容，始能成立本罪；而行為人以加害生
    命、身體、自由、名譽、財產之事告知他人，以足以使該他
    人生畏怖心之程度為已足。而所謂「畏怖心」，必須就行為
    人之告知內容、方法與態樣等，視周圍之情況，自一般人之
    立場予以客觀判斷。如其告知之內容、方法與態樣等，不足
    以使一般人生畏怖心者，即不該當恐嚇危安罪之構成要件。
    告訴人指訴雖稱：被告先打電話到告訴人任職之公司投訴，
    並要求告訴人之主管將告訴人解雇，之後才在告訴人臉書頁
    面留言「富邦人壽富初通訊處的蔡叡浩 有空我會去貴通訊
    處坐坐」、「到貴單位聊聊說怎麼富邦人壽會讓這樣沒什麼
    品德與口德的人加入富邦...」（下稱本案言詞）等語，目
    的在影響告訴人之事業且讓告訴人難堪，似有構成恐嚇罪嫌
    （見臺灣臺北地方檢察署【下稱臺北地檢署】110年度請上
    字第233號偵查卷宗第3頁）。然此部分均為被告所否認（見
    臺北地檢署109年度偵緝字第2059號偵查卷宗第39頁），復
    據檢察官不另為不起訴處分，而稽以告訴人於被告本案言詞
    下方回以「好哇～要來跟我簽保單嗎（愛心符號）」之回應
    ，有臉書留言畫面擷圖在卷可佐（見臺北地檢署109年度偵
    字第21944號偵查卷宗第33頁），顯見告訴人並未因被告之
    本案言詞心生畏懼，況被告之本案言詞內容，未見被告有要
    以加害告訴人生命、身體、自由、名譽、財產之方式要脅告
    訴人，基此，被告於臉書對告訴人張貼本案言詞文字，與刑
    法之恐嚇危安罪有別，於缺乏積極佐證之情形下，已難憑以
    斷定被告另有恐嚇之犯行，故此部分除告訴人之單一指訴外
    ，顯乏其他積極證據足堪為證，本案就此既無從逕認與起訴
    部分為事實上一罪，自無擴張犯罪事實審判之可言，檢察官
    上訴意旨所指，並無理由。
五、末按關於刑之量定，為求個案裁判之妥當性，法律賦予法院
    裁量之權，量刑輕重，屬為裁判之法院得依職權自由裁量之
    事項，苟其量刑已以行為人之責任為基礎，並斟酌刑法第57
    條各款所列情狀，在法定刑度內，酌量科刑，如無偏執一端
    ，致明顯失出失入情形，第二審法院即不得單就量刑部分遽
    指為不當或違法。本件原審量定刑期，業已審酌卷內事證，
    衡量被告未能與告訴人達成和解，且被告與告訴人雙方僅有
    於網路互動，被告對於告訴人網路發表之言論心生不快，致
    對告訴人口出侮辱言詞之犯罪動機、目的、手段、情節等一
    切情狀，量處如主文所示之刑，並定其易科罰金之折算標準
    ，其量刑並未逾法定刑之範圍，亦無何裁量權限濫用之情，
    自難謂有何不當可言。檢察官、被告雖均認原審量刑不當，
    均無理由。
六、綜上，檢察官及被告之上訴，均為無理由，應予駁回。
據上論斷，應依刑事訴訟法第455條之1第1項、第3項、第368條
、第373條，判決如主文。
本案經檢察官楊思恬聲請簡易判決處刑，檢察官鄭雅方到庭執行
職務。
中　　華　　民　　國　　110 　年　　10　  月　　13　　日
　　　　　　　　　刑事第十三庭  審判長  法　官　鍾雅蘭
　　　　　　　　　                      法  官  劉庭維
　　　　　　　　　                      法  官  郭又禎
　　
以上正本證明與原本無異。
不得上訴。
                                        書記官  殷玉芬
中　　華　　民　　國　　110 　年　　10　　月　　13　　日
附錄本案論罪科刑法條全文如下：
中華民國刑法第309條：
公然侮辱人者，處拘役或9千元以下罰金。
以強暴犯前項之罪者，處1年以下有期徒刑、拘役或1萬5千元以
下罰金。
附件：
臺灣臺北地方法院刑事簡易判決
110年度簡字第1197號
聲  請  人  臺灣臺北地方檢察署檢察官
被      告  張哲誌  男　(民國00年0月00日生)
　　　　　　　　　　身分證統一編號：Z000000000號
　　　　　　　　　　住臺中市○○區○○路0段000號
　　　　　　　　　　居臺中市○區○○街0段00巷00○0號1樓
上列被告因妨害名譽案件，經檢察官聲請以簡易判決處刑（110
年度調偵緝字第61號），本院判決如下：
    主      文
張哲誌犯公然侮辱罪，處拘役肆拾日，如易科罰金，以新臺幣壹
仟元折算壹日。
    事實及理由
一、本案之犯罪事實及證據，均引用臺灣臺北地方檢察署檢察官
    聲請簡易判決處刑書（如附件）之記載。
二、論罪科刑：
　㈠核被告張哲誌所為，係犯刑法第309條第1項之公然侮辱罪。
　㈡爰以行為人之責任為基礎，審酌被告因不滿告訴人蔡叡浩於
    臉書上之貼文，竟不思理性處事，在臉書上公然以粗俗言詞
    辱罵告訴人，所為誠屬不該，殊值非難，且未能與告訴人達
    成和解，亦未賠償告訴人，本不宜輕縱，惟念被告犯後終能
    坦承犯行之犯後態度，兼衡其大學畢業之智識程度（見本院
    卷第15頁）、自陳勉持之家庭經濟狀況（見109年度偵緝字
    第2059號卷第15頁）暨其犯罪之動機、目的、手段、情節等
    一切情狀，量處如主文所示之刑，並諭知易科罰金之折算標
    準，以資懲儆。
三、據上論斷，應依刑事訴訟法第449條第1項前段、第3項、第4
    54條第2項，逕以簡易判決處刑如主文。
四、如不服本判決，應於判決送達後20日內，向本院提出上訴狀
    （附繕本），上訴於本院合議庭。
中　　華　　民　　國　　110 　年　　6 　　月　　29　　日
　　　　　　　　　刑事第六庭　　法　官  劉俊源
上正本證明與原本無異。
如不服本判決，應於收受送達後20日內向本院提出上訴書狀。
                                書記官  洪紹甄
中　　華　　民　　國　　110 　年　　6 　　月　　29　　日
附錄本案論罪科刑法條全文如下：
中華民國刑法第309條：
公然侮辱人者，處拘役或9千元以下罰金。
以強暴犯前項之罪者，處1年以下有期徒刑、拘役或1萬5千元以
下罰金。
附件：
臺灣臺北地方檢察署檢察官聲請簡易判決處刑書
                                   110年度調偵緝字第61號
　　被　　　告　張哲誌　男　34歲（民國00年0月00日生）
　　　　　　　　　　　　住臺中市○○區○○路0段000號
　　　　　　　　　　　　居臺中市○區○○街0段00巷00○0號
　　　　　　　　　　　　國民身分證統一編號：Z000000000號
上列被告因妨害名譽案件，業經偵查終結，認宜聲請以簡易判決
處刑，茲將犯罪事實及證據並所犯法條分敘如下：
　　　　犯罪事實
一、張哲誌與蔡叡浩前因細故於社群網站臉書（FACEBOOK）上起
    糾紛，張哲誌竟基於公然侮辱之犯意，於民國109年4月21日
    下午8時許，於蔡叡浩之臉書頁面留言「富邦人壽富初通訊
    處的蔡叡浩 有空我會去貴通訊處坐坐」、「到貴單位聊聊
    說怎麼富邦人壽會讓這樣沒什麼品德與口德的人加入富邦..
    .」等語，足以貶損蔡叡浩之人格及社會評價。
二、案經蔡叡浩訴由臺北市政府警察局信義分局報告偵辦。
　　　　證據並所犯法條
一、按案件由犯罪地或被告之住所、居所或所在地之法院管轄，
    刑事訴訟法第5 條第1 項定有明文；而所謂犯罪地，參照刑
    法第4 條之規定，解釋上自應包括行為地與結果地兩者而言
    （最高法院著有72年台上字第5894號判例可資參照）。又按
    藉由電視、報紙之報導，將不實之言論散佈全國各地，使人
    名譽受損，各地均屬犯罪之結果地（最高法院90年度台聲字
    第18號、91年度台聲字第51號裁判意旨參照）。是如行為人
    藉由電視、報紙、網路散播或報導之方式，將不實之言論散
    佈全國各地，使他人名譽受損，則各該地亦均應屬犯罪之結
    果地。本件被告張哲誌住居所雖在臺中市，然告訴人蔡叡浩
    係於其位於臺北市信義區之住處瀏覽網路而得知上開內容，
    是該處自屬本件之犯罪結果地之一，應認貴院有管轄權，核
    先敘明。
二、證據清單及待證事實：
編號 證據名稱 待證事實 1 被告張哲誌於本署偵查中之供述 被告坦承上開犯罪事實（見109年12月4日偵訊筆錄，附於109年度偵緝字第2059號卷內）。 2 告訴人蔡叡浩於警詢及本署偵查中之證述 上開全部犯罪事實。 3 告訴人蔡叡浩所提供之臉書留言翻拍照片共2張 上開全部犯罪事實。 
三、核被告所為，係犯刑法第309條第1項之公然侮辱罪嫌。
四、至告訴暨報告意旨認被告於犯罪事實欄所載部分之行為係犯
    加重誹謗及另涉恐嚇罪嫌部分，惟按刑法第310條誹謗罪之
    成立，必須意圖散布於眾，而指摘或傳述足以毀損他人名譽
    之具體事實，尚僅抽象的所提供之臉書翻拍照片公然為謾罵
    或嘲弄，並未指摘具體事實，則屬刑法第309條第1項公然侮
    辱罪範疇，最高法院86年度台上字第6920號判決意旨參照。
    經查：本件被告上開留言「沒什麼品德與口德」等文字主要
    用意實係抽象謾罵告訴人，並未指摘具體事實，揆諸上開最
    高法院判決意旨，應僅屬於公然侮辱罪範疇；另被告固留言
    「有空我會去貴通訊處坐坐」，然觀諸告訴人蔡叡浩下方回
    以「好哇～要來跟我簽保單嗎（愛心符號）」之回應，顯見
    其並未因被告之上開留言心生畏懼，況被告之前揭留言內容
    並未實際提及具體惡害方式究竟為何，尚難認已屬以惡害告
    知之恐嚇行為，然上開2部分如成立犯罪，因與前揭犯罪事
    實欄所載之犯罪事實具有想像競合犯及接續犯之裁判上一罪
    關係，應同為聲請簡易判決效力所及，爰不另為不起訴處分
    ，併此敘明。
五、依刑事訴訟法第451條第1項聲請逕以簡易判決處刑。
　  此　致
臺灣臺北地方法院
中　　華　　民　　國　  110　  年　　5 　　月　　10 　日
　　　　　　　　　　　   　檢　察　官  楊  思  恬　
本件正本證明與原本無異
中　　華　　民　　國　  110　  年　  5　   月　　31　日
                           書  記  官  王  怡  茹
本件係依刑事訴訟法簡易程序辦理，法院簡易庭得不傳喚被告、
輔佐人、告訴人、告發人等出庭即以簡易判決處刑；被告、被害
人、告訴人等對告訴乃論案件如已達成民事和解而要撤回告訴或
對非告訴乃論案件認有受傳喚到庭陳述意見之必要時，請即另以
書狀向簡易法庭陳述或請求傳訊。
附錄本案所犯法條全文 
中華民國刑法第309條
（公然侮辱罪）
公然侮辱人者，處拘役或 3 百元以下罰金。
以強暴犯前項之罪者，處 1 年以下有期徒刑、拘役或 5 百元以
下罰金。